【裁判字號】    97,交易,65
【裁判日期】    970526
【裁判案由】    過失致死等
【裁判全文】
臺灣雲林地方法院刑事判決             97年度交易字第65號
公  訴  人  臺灣雲林地方法院檢察署檢察官
被      告  甲○○
上列被告因過失致死等案件，經檢察官提起公訴（97年度偵字第
692 號），嗣因被告就被訴事實為有罪之陳述，經本院裁定適用
簡式審判程序審理，判決如下：
    主  文
甲○○服用酒類，不能安全駕駛動力交通工具而駕駛，處有期徒
刑陸月；又因過失致人於死，處有期徒刑捌月。應執行有期徒刑
壹年，緩刑貳年。
    事  實
一、甲○○考領有普通大貨車之駕駛執照，其於民國96年12月15
    日下午4 時許，在雲林縣虎尾鎮○○路上之檳榔攤購買啤酒
    及含酒精成分之保力達飲料飲用後，至同日晚上6 時許，明
    知其仍處於不能安全駕駛動力交通工具之程度，且應注意飲
    用酒類後，吐氣所含酒精濃度超過每公升0.25毫克（或血液
    中酒精濃度超過0.05% 以上者），即不得駕車，竟仍駕駛車
    牌號碼Y7-4051 號自用小客車，沿雲林縣斗南鎮○○路由西
    往東方向行駛，嗣於同日晚上6 時15分許，行經忠孝路113
    號前時，本應注意行車速度應依速限標誌或標線之規定，無
    速限標誌或標線者，行車時速不得超過50公里，且汽車行駛
    時，駕駛人應注意車前狀況，隨時採取必要之安全措施，而
    依當時天候晴朗，夜間有照明，柏油路面乾燥、無缺陷，且
    無障礙物，視距良好，依其智識、能力又無不能注意之情事
    ，竟疏未注意及此，貿然以時速83公里以上之速度超速直行
    ，且未注意車前狀況，適有行人沈時祿欲穿越忠孝路而由北
    往南違規徒步行至該處，致甲○○閃煞不及而撞及沈時祿，
    沈時祿因此受有顱骨破裂骨折之傷害，進而引起出血性休克
    ，經送往國立臺灣大學醫學院附設醫院雲林分院急救後，仍
    於同日晚上7 時5 分許不治死亡。甲○○肇事後，於上開過
    失致死犯行尚未經有偵查權之公務員或機關發覺前，留在事
    故現場，向據報到場處理但尚不知肇事者姓名之雲林縣警察
    局斗南分局警員坦承該部分犯行，並自願接受裁判。另經警
    於同日晚上6 時30分許，對其施以酒精濃度測試，測得其吐
    氣所含酒精濃度為每公升0.59毫克，而查知其酒後駕車之犯
    行。
二、案經沈時祿之兄乙○○訴由雲林縣警察局斗南分局報請臺灣
    雲林地方法院檢察署檢察官相驗後自動檢舉偵查起訴。
    理  由
一、按本件被告甲○○所犯係死刑、無期徒刑、最輕本刑為3 年
    以上有期徒刑以外之罪，其於準備程序就前揭被訴事實為有
    罪之陳述，經本院告知簡式審判程序之旨，並聽取其與公訴
    人之意見後，本院認無不得或不宜改依簡式審判程序進行之
    情事，依刑事訴訟法第273 條之1 第1 項規定，裁定本件進
    行簡式審判程序，合先敘明。
二、上揭犯罪事實，業據被告於警詢、偵訊及本院審理中均坦承
    不諱，核與目擊證人沈文振於警詢中證述之情節大致相符，
    並有道路交通事故現場圖、道路交通事故調查報告表、酒精
    測定紀錄表、刑法第185 條之3 案件測試紀錄表、汽車煞車
    距離、行車速度及道路摩擦係數對照表各1 份及交通事故現
    場照片12張附卷可稽。而被害人沈時祿係因本件車禍致顱骨
    破裂骨折，進而引起出血性休克死亡乙情，亦有國立臺灣大
    學醫學院附設醫院雲林分院抵院前死亡病患法醫參考資料1
    份在卷可佐，並經臺灣雲林地方法院檢察署檢察官督同檢驗
    員相驗屬實，且製有勘（相）驗筆錄、相驗屍體證明書、檢
    驗報告書各1 份、相驗照片6 張存卷足憑。
三、按刑法第185 條之3 規定所謂「不能安全駕駛」，係抽象危
    險犯，並不以發生具體危險為必要，而對於呼氣酒精濃度已
    達每公升0.55毫克以上，肇事率為一般正常人之10倍，認為
    已達不能安全駕車之標準，業經法務部於88年5 月18日以法
    88檢字第001669號函告週知。再就醫學文獻所知，酒精對人
    體造成之影響，於呼氣時酒精濃度達每公升0.25毫克時，即
    會輕度中毒，造成輕度協調功能降低；呼氣酒精濃度達每公
    升0.5 毫克時，會呈現輕度到中度中毒症狀，出現反應較慢
    、感覺減低、影響駕駛之狀況，亦經行政院國軍退除役官兵
    輔導委員會臺北榮民總醫院於88年8 月5 日以（88）北總內
    字第26868 號函示明確。而本件被告肇事後經警測得之吐氣
    酒精濃度高達每公升0.59毫克，竟仍違規駕車，並因而肇事
    ，參酌前述說明，足認其確已因服用酒類而達於不能安全駕
    駛動力交通工具之程度。
四、次按飲用酒類後其吐氣所含酒精濃度超過每公升0.25毫克（
    或血液中酒精濃度超過0.05% 以上者），不得駕車；行車速
    度，依速限標誌或標線之規定，無速限標誌或標線者，行車
    時速不得超過50公里；汽車行駛時，駕駛人應注意車前狀況
    ，隨時採取必要之安全措施，道路交通安全規則第114 條第
    2 款、第93條第1 項第1 款前段、第94條第3 項分別規定甚
    明。而被告考領有普通大貨車之駕駛執照，有前揭道路交通
    事故調查報告表之記載可查，其對於前開規定，自應知之甚
    詳，並為其應注意之事項，且本件車禍發生當時天候晴朗，
    夜間有照明，柏油路面乾燥、無缺陷，且無障礙物，視距良
    好，亦有前揭道路交通事故調查報告表之記載可憑，而被告
    之學歷係高職畢業，業據其於本院審理中供述在卷，依其智
    識、能力又無不能注意之情事，其竟於酒後已不能安全駕駛
    動力交通工具之狀態下，猶駕車上路，並貿然以時速83公里
    以上之速度超速行駛，且疏未注意車前狀況，因而撞擊被害
    人，被告就本件車禍事故之發生，自具有過失，且被告之過
    失與被害人之死亡結果間，顯有相當因果關係。至被害人違
    規穿越馬路，而就本件事故之發生雖亦與有過失，惟被告仍
    不能因此而解免其過失責任。
五、綜上足認，被告上開自白核與事實相符，應堪採為被告有罪
    之證據，本案事證已臻明確，被告犯行均堪以認定。
六、查被告行為後，刑法第185 條之3 業已於97年1 月2 日修正
    公佈，並於同年月4 日施行，修正前刑法第185 條之3 規定
    ：「服用毒品、麻醉藥品、酒類或其他相類之物，不能安全
    駕駛動力交通工具而駕駛者，處1 年以下有期徒刑、拘役或
    3 萬元以下罰金」，修正後該條則規定：「服用毒品、麻醉
    藥品、酒類或其他相類之物，不能安全駕駛動力交通工具而
    駕駛者，處1 年以下有期徒刑、拘役或科或併科15萬元以下
    罰金」，罰金刑部分已由3 萬元以下罰金，提高為15萬元以
    下罰金，並得併科處罰，經比較新舊法之結果，以舊法有利
    於被告，則依刑法第2 條第1 項前段之規定，本件自應適用
    被告行為時之修正前刑法第185 條之3 處斷。
七、核被告所為，係犯修正前刑法第185 條之3 服用酒類不能安
    全駕駛動力交通工具而駕駛罪及刑法第276 條第1 項過失致
    死罪。被告所犯上開2 罪，犯意各別，行為不同，應予分論
    併罰。又被告飲酒後，吐氣酒精濃度高達每公升0.59毫克，
    猶酒醉駕車，因而致人死亡，依法應負刑事責任，其所犯過
    失致死罪，應依道路交通管理處罰條例第86條第1 項規定，
    加重其刑。再被告肇事後，於所犯過失致死罪尚未經有偵查
    權之公務員或機關發覺前，留在事故現場，向據報到場處理
    但尚不知肇事者姓名之雲林縣警察局斗南分局警員坦承該部
    分犯行，並自願接受裁判乙情，有雲林縣警察局斗南分局道
    路交通事故肇事人自首情形紀錄表1 紙在卷可稽，業已符合
    刑法自首之要件，爰就所犯過失致死罪部分，依刑法第62條
    前段規定減輕其刑，並依法先加後減之。
八、本院審酌被告於飲酒後吐氣酒精濃度達每公升0.59毫克之情
    況下，仍貿然駕駛汽車，超速行駛於公眾往來之道路上，無
    視於公眾生命、財產安全，且因其疏失致被害人死亡，造成
    被害人家屬無法抹滅之傷害，惟念其並無前科紀錄，有臺灣
    高等法院被告前案紀錄1 份在卷足按，素行良好，犯後亦坦
    承犯行，且已與被害人之家屬成立調解，有雲林縣斗南鎮調
    解委員會調解書影本1 份在卷可查，犯後態度良好等一切情
    狀，分別量處如主文所示之刑，並定其應執行之刑。
九、查被告前未曾受有期徒刑以上刑之宣告，已如前述，其因過
    失而犯罪，事後已與被害人家屬成立調解，經此偵、審程序
    及罪刑之宣告，當知所警惕，信無再犯之虞，本院認前所宣
    告以暫不執行為適當，爰併諭知緩刑2 年，以啟自新。
據上論斷，應依刑事訴訟法第273 條之1 第1 項、第284 條之1
、第299 條第1 項前段，道路交通管理處罰條例第86條第1 項，
刑法第2 條第1 項前段、第276 條第1 項、第51條第5 款、第62
條前段、第74條第1 項第1 款、修正前刑法第185 條之3 ，刑法
施行法第1 條之1 ，判決如主文。
本案經檢察官林豐正到庭執行職務。
中    華    民    國    97    年    5     月    26    日
                  刑事第一庭    法  官  王雅苑
以上正本證明與原本無異。
如不服本判決，應於判決收受後10日內，向本院提出上訴狀（須
附繕本）。
                                書記官  張簡純靜
中    華    民    國    97    年    5     月    26    日
附錄本案論罪科刑法條全文：
修正前中華民國刑法第185條之3
服用毒品、麻醉藥品、酒類或其他相類之物，不能安全駕駛動力
交通工具而駕駛者，處1 年以下有期徒刑、拘役或3 萬元以下罰
金。
中華民國刑法第276 條第1 項
因過失致人於死者，處2 年以下有期徒刑、拘役或2 千元以下罰
金。


司法院資訊處製作；財團法人民間司法改革基金會備份。
